臺灣臺南地方法院民事裁定
110年度抗字第150號
抗  告  人  郭力維  


相  對  人  李原明  

上列當事人間本票裁定准許強制執行事件，抗告人對於中華民國
110年10月22日本院司法事務官所為110年度司票字第2898號裁定
提起抗告，本院裁定如下：
    主    文
原裁定廢棄。
上開廢棄部分，相對人所簽發如附表所示之本票壹紙，內載憑票
交付抗告人新臺幣3,300,000元，及自如附表所示之利息起算日
起至清償日止，按週年利率百分之六計算之利息，得為強制執行
。
聲請程序費用新臺幣2,000元及抗告程序費用新臺幣1,000元由相
對人負擔。
    理    由
一、抗告人即聲請人於原審聲請意旨略以：聲請人執有相對人簽
    發如附表所示之本票1紙，並免除作成拒絕證書，詎經聲請
    人向相對人提示未獲付款，為此提出本票1紙，聲請裁定准
    許強制執行等語。
二、原裁定意旨略以：抗告人聲請狀未依非訟事件法第30條第1
    項笫1款規定記載其身分證統一號碼及其他年籍資料，經本
    院於民國110年9月8日以南院武非午110司票第2898號函通知
    抗告人應於送達之翌日起7日内補正：「請陳報台端（即聲
    請人）之性別、出生年月日、身分證統一編號、職業及住、
    居所等資料，並提出相關證明文件（如戶籍謄本、身份證影
    本等）」，抗告人於同日收受後迄未提出補正，有送達證書
    一紙在卷可稽。依前開規定，其聲請自無從准許，應予駁回
    等語。
三、抗告意旨略以：原裁定以抗告人逾期未補正為由，而駁回抗
    告人之聲請。惟抗告人於本件抗告程序，業已補充提出抗告
    人之性別、出生年月日、身分證統一編號、職業及住、居所
    等資料，並提出身分證影本為憑，堪認抗告人業已補正本院
    所命補正之事項。原審未及審酌抗告人於抗告程序時提出之
    相關資料而予駁回，容有未洽，請求廢棄原裁定，並發回司
    法事務官另為適當處分等語。
四、經查：
（一）按執票人向本票發票人行使追索權時，得聲請法院裁定後
      強制執行，票據法第123條定有明文。次按抗告，除本法
      另有規定外，準用民事訴訟法關於抗告程序之規定，非訟
      事件法第46條亦有明文。又抗告依民事訴訟法第495條之1
      第1項準用同法第447條之規定，當事人不得提出新攻擊或
      防禦方法，其乃為避免及改正當事人輕忽第一審程序，惟
      若一律不准當事人提出新攻擊或防禦方法，對當事人權益
      之保障欠週，而於但書規定例外得提出新攻擊或防禦方法
      之情形（最高法院96年度台抗字第250號裁定參照）。是
      依民事訴訟法第495條之1第1項準用同法第447條第1項第6
      款之規定，若不許抗告人提出新攻擊或防禦方法，有顯失
      公平之情形，則抗告人得於抗告程序提出新攻擊或防禦方
      法。　　
（二）原裁定雖未及審酌抗告人之抗告意旨，而以抗告人未補正
      「性別、出生年月日、身分證統一編號、職業及住、居所
      等資料，並提出相關證明文件」不合程式為由，而駁回抗
      告人之聲請，固非無據。惟抗告人提起本件抗告，於抗告
      狀補充載明其「性別、出生年月日、身分證統一編號、職
      業及住、居所」等資料，雖屬新事實；然抗告人提起本件
      抗告，既已於抗告狀補充載明上開資料，並提出身份證影
      本為證，且抗告人所提出如附表所示之本票已具備本票有
      效要件；而抗告人聲請裁定准予強制執行，屬非訟事件，
      如僅因抗告人漏未記載「性別、出生年月日、身分證統一
      編號、職業及住、居所」等資料，而不給予其補充陳述之
      機會，致抗告人須另行花費時間、費用再次向本院聲請裁
      定准予強制執行，亦與非訟程序所欲追求迅速、經濟之程
      序利益目的不合，而有失公平。從而，依民事訴訟法第49
      5條之1第1項準用同法第447條第1項但書第3款及第6款之
      規定，應許抗告人得於本件抗告程序為上開新事實之補充
      。
（三）綜上所述，原裁定未及審酌此情，裁定駁回抗告人依票據
      法第123條所為之聲請，容有未洽。抗告意旨指摘原裁定
      不當，為有理由，應由本院予以廢棄。再審酌系爭本票之
      記載均已具備形式上之要件，合於票據法第120條規定，
      應屬有效之本票，是抗告人聲請裁定准予強制執行，於法
      有據，應予准許，爰由本院為裁定如主文第2項所示。　
五、按非訟事件程序費用之負擔，有相對人者，準用民事訴訟法
    有關訴訟費用之規定；依法應由關係人負擔費用者，法院裁
    定命關係人負擔時，應一併確定其數額；訴訟費用，由敗訴
    之當事人負擔，非訟事件法第21條第2項、第24條第1項及民
    事訴訟法第78條分別定有明文。本件除抗告人所繳納聲請程
    序費用2,000元及抗告程序費用1,000元外，兩造並無其他費
    用之支出，爰依職權確定上開程序費用由相對人負擔。
六、據上論結，本件抗告為有理由，依非訟事件法第46條、第21
    條第2項、第24條第1項，民事訴訟法第492條前段、第78條
    、第95條，裁定如主文。
中　　華　　民　　國　　111 　年　　3 　　月　　4 　　日
                  民事第五庭        法  官　張麗娟
以上正本證明與原本無異。
本裁定除以適用法規顯有錯誤為理由外，不得再為抗告。如提起
再抗告，應於裁定正本送達後10日內委任律師為代理人向本院提
出再抗告狀及委任狀，並繳納再抗告費新臺幣1,000元。
中　　華　　民　　國　　111 　年　　3 　　月　　4 　　日
                                    書記官　高培馨
附表：                                 110年度抗字第150號      編號 發票日 票面金額 (新台幣) 到期日 利息起算日 (即提示日) 票據號碼 1 110年3月7日 3,300,000元 未記載 110年3月21日 CH149064